臺灣高等法院刑事判決　　　　　　　　96年度上訴字第2306號
上　訴　人　臺灣臺北地方法院檢察署檢察官
被　　　告　甲○○
上列上訴人因毒品危害防制條例案件，不服臺灣臺北地方法院96
年度訴字第441號，中華民國96年5月7日第一審判決（起訴案號
：臺灣臺北地方法院檢察署96年度毒偵字第638號），提起上訴
，本院判決如下：
    主  文
原判決撤銷。
甲○○施用第一級毒品，累犯，處有期徒刑拾月，減為有期徒刑
伍月，如易科罰金，以參佰元折算壹日。。
    事  實
一、甲○○前因施用毒品案件，經本院以87年度上訴字第2471號
    裁定送勒戒處所觀察、勒戒並執行後，因無繼續施用毒品之
    傾向，於民國87年8月7日釋放出所，並經本院於87 年8月31
    日以87年度上訴字第2471號判處免刑確定。復因施用毒品案
    件，經臺灣板橋地方法院以91年度毒聲字第3077號裁定送勒
    戒處所觀察、勒戒，經執行觀察、勒戒後，因有繼續施用毒
    品之傾向，再經臺灣臺東地方法院以92年度毒聲字第24號裁
    定令入戒治處所施以強制戒治，該次施用毒品之犯行，同時
    經臺灣臺東地方法院以92年度訴字第78 號判處有期徒刑8月
    確定。又甲○○前有多次違反肅清煙毒條例案件等前科，其
    上開有期徒刑8月，接續其先前因違反肅清煙毒條例等案件
    遭撤銷假釋之殘刑2年10月1日後執行，於95年6月26日縮刑
    期滿執行完畢並於翌日出監。
二、甲○○明知海洛因為毒品危害防制條例所管制之第1級毒品
    ，不得持有、施用，竟仍於前揭觀察、勒戒執行完畢後5年
    內，又基於施用第1級毒品海洛因（下簡稱海洛因）之犯意
    ，於96年2月8日7、8時許，在臺北市○○區○○路112巷附
    近施用海洛因1次，嗣於96年2月8日13時30分許，為警在其
    臺北市○○區○○路132號居處查獲。
三、案經臺北市政府警察局萬華分局報請臺灣臺北地方法院檢察
    署檢察官偵查起訴。
    理  由
一、訊據被告甲○○對上開事實，坦承不諱，且其於96年2月8日
    為警查獲時所採集之尿液，經送臺灣尖端先進生技醫藥股份
    有限公司以酵素免疫分析法初步檢驗，復依氣相層析質譜議
    確認檢驗結果，確呈鴉片類、嗎啡陽性反應，有該公司於96
    年2月7日所出具之濫用藥物檢驗報告、臺北市政府警察局偵
    辦毒品案件尿液檢體委驗單各1紙在卷可稽（見96年度毒偵
    字第638號卷第60、61頁），據此足見，被告之自白與事實
    相符，堪以採信。又被告前因施用毒品案件，經本院以87年
    度上訴字第2471號裁定送勒戒處所觀察、勒戒並執行後，因
    無繼續施用毒品之傾向，於87年8月7日釋放出所，並經本院
    於87年8月31日以87年度上訴字第2471號判處免刑確定。復
    因施用毒品案件，經臺灣板橋地方法院以91年度毒聲字第30
    77號裁定送勒戒處所觀察、勒戒，經執行觀察、勒戒後，因
    有繼續施用毒品之傾向，再經臺灣臺東地方法院以92年度毒
    聲字第24號裁定令入戒治處所施以強制戒治，該次施用毒品
    之犯行，同時經臺灣臺東地方法院以92年度訴字第78號判處
    有期徒刑8月確定之事實，亦有本院被告前案紀錄表附卷可
    稽，堪認被告確於前開觀察、勒戒執行完畢後之5年內再犯
    本案。綜上，本件事證明確，被告上開犯行，足堪認定，應
    予論罪科刑。
二、查海洛因屬毒品危害防制條例第2條第2項第1款所稱之第1級
    毒品。核被告所為，係犯毒品危害防制條例第10條第1項之
    施用第1級毒品罪。其持有海洛因之低度行為為施用海洛因
    之高度行為所吸收，不另論罪。查被告因施用毒品案件，經
    臺灣臺東地方法院以92年度訴字第78號判處有期徒刑8月確
    定，接續其先前因違反肅清煙毒條例等案件遭撤銷假釋之殘
    刑2年10月1日後執行，於95年6月26日縮刑期滿執行完畢並
    於翌日出監，此有本院被告前案紀錄表在卷可按，是被告受
    前開徒刑執行完畢後，5年以內故意再犯本案有期徒刑以上
    之罪，為累犯，依刑法第47條第1項之規定，加重其刑。
三、至於被告雖亦坦承於96年2月28日曾施用海洛因，並於96年2
    月28日9時20分許為警查獲之事實，而警方於96年2月28日採
    被告之尿液，經送臺灣尖端先進生技醫藥股份有限公司檢驗
    結果，確呈鴉片類、嗎啡陽性反應，此有該公司於96年3月9
    日所出具之濫用藥物檢驗報告1紙在卷可稽。且檢察官就被
    告於96年2月28日施用海洛之犯行，認與被告上開96年2月8
    日施用海洛因之犯行，因時間相隔僅20日，可見被告前後2
    次施用海洛之犯行係集合犯，原審未就被告於96年2月28日
    施用海洛因之犯行，併予審理，有所不當，而對原判決提起
    本件上訴，請求撤銷原判決云云（見檢察官於96年5月17日
    書立之上訴書）。然「所謂集合犯，係指數犯罪構成要件中
    ，本即預定有數個同種類之行為將反覆實行，雖其特質為行
    為含有反覆實行複數行為而評價為包括一罪，但並非其所有
    反覆實行之行為，皆一律認為包括一罪，仍須從行為人之主
    觀犯意，自始係基於概括性，行為之時、空上具有密切關係
    ，且依社會通念，認屬包括之一罪為合理適當者，始足當之
    ，否則仍應依實質競合予以併合處罰。施用毒品行為，大多
    具有成癮性，故毒品危害防制條例之施用第1級或第2級毒品
    罪，依該條例之立法意旨，原即預定其有反覆施用第1級或
    第2級毒品之性質，固得認屬集合犯而為包括之一罪。然依
    前所述，對依集合犯而論以包括一罪之判斷，仍不能無限擴
    張，其一罪範圍之認定，必須與刑法修正後刪除連續犯之立
    法旨趣相契合，苟行為人主觀上，非出於一個決意，客觀上
    各行為間，又無密切接近關係，依一般社會通念，認不應評
    價為一罪方合於刑罰公平原則時，自不能悉數率皆論以一罪
    。」，業經最高法院著有96年度台上字第3095號判決要旨可
    參，因此判斷施用毒品之犯行是否為集合犯，係以行為人主
    觀上，是否出於一個決意而定，而非以前後施用毒品之時間
    ，其間隔有多久而定。查被告固先於96年2月8日施用海洛因
    ，再於96年2月28日施用海洛因，亦即被告前後施用毒品之
    時間，相隔僅20日，然被告於本院自承「（96年2月8日到96
    年2 月28日這中間，還有無吸食海洛因？）沒有。」、「（
    為何96年2月8日被抓之後，到96年2月28日再度施用？）因
    為我的腳都會痛，我是拿來止痛。」、「（施用海洛因有無
    成癮？）沒有。」等情（見本院96年6月28日準備程序筆錄
    ），足見被告係因每次腳痛後，始施用海洛因解痛，且其施
    用海洛因又未成癮，從而自難認被告96年2月8日、96年2月
    28日先後2次施用海洛因之犯行，係出於一個決意，自不能
    認係集合犯。更何況臺灣臺北地方法院檢察署檢察官就被告
    96年2月28日施用海洛因之犯行，於96年5月17日向原審提出
    本件上訴後，又於96年5月28日以96年度毒偵字第1622號案
    件向原審法院起訴，原審法院亦於96年7月31日以96年度訴
    字第841號判處有期徒刑10月，減為有期徒刑5月在案，此有
    臺灣臺北地方法院檢察署檢察官96年度毒偵字第1622號起訴
    書及原審法院96年度訴字第841號判決附卷可稽，可見臺灣
    臺北地方法院檢察署檢察官於96年5月28日再起訴時，亦認
    被告96年2月8日之犯行與96年2月28日再施用海洛因之犯行
    ，非出於一個決意，不符合集合犯之要件。而既然被告前後
    2 次施用海洛因之犯行，非屬集合犯，則被告96年2月28日
    施用海洛因之犯行，自不在檢察官原來起訴書（即臺灣臺北
    地方法院檢察署96年度毒偵字第638號）效力範圍內，原審
    認不能併予審理，核無違誤，檢察官猶執前詞提起上訴，為
    無理由。
四、原審就被告所犯施用海洛因之犯行，認被告罪證明確，予以
    論罪科刑，固非無見，惟中華民國96年罪犯減刑條例經總統
    於96年7月4日公佈，依該條例第16條規定，並自96年7月16
    日生效，而被告本件犯罪之時間為96年2月8日，符合減刑規
    定，自應適用中華民國96年罪犯減刑條例減刑規定，原審未
    及審酌，尚有未洽。檢察官上訴意旨略以原判決未依集合犯
    法理，對被告96年2月28日施用海洛因之犯行，併予審理，
    有所不當，請求撤銷改判云云，如前述雖無理由，但原判決
    既有上開未及審酌減刑規定可議之處，自應由本院就原判決
    予以撤銷改判。爰審酌被告犯罪之動機、目的、手段，暨犯
    後態度等一切情狀，量處如主文第2項所示之刑。又中華民
    國96年罪犯減刑條例經總統於96年7月4日公佈，依該條例第
    16條規定，並自96年7月16日生效，被告上開犯行之犯罪時
    間，在中華民國96年4月24日以前，而所犯為施用第1級毒品
    罪，宣告刑為有期徒刑10月，合於中華民國96年罪犯減刑條
    例減刑條件，爰依法減為有期徒刑5月，並諭知易科罰金之
    折算標準，以資懲儆。
五、至於警方同時扣案之第2級毒品安非他命殘渣袋1個（內有第
    2級毒品安非他命殘渣量微無法磅秤）及第2級毒品安非他命
    吸食器3組，經鑑驗後均呈第2級毒品安非他命反應，有臺北
    市政府警察局萬華分局查獲毒品危害防制條例案毒品初步鑑
    驗報告單1紙在卷可按，然被告既否認該等物品為其所有，
    且亦否認曾以該等物品為施用海洛因所用之器具，卷內亦無
    證據證明此等物品與被告前開施用海洛因之犯行有關，依從
    刑附屬於主刑之原則，本院依法無從宣告沒收，附此敘明。
據上論斷，應依刑事訴訟法第369條第1項前段、第364條、第299
條第1項前段，毒品危害防制條例第10條第1項，刑法第11條前段
、第47條第1項、第41條第1項前段，中華民國96年罪犯減刑條例
減刑第2條第1項第3款、第7條第1項、第2項，判決如主文。
本案經檢察官田炳麟到庭執行職務。
中　　華　　民　　國　　96　　年　　8 　　月　　10　　日
 　　　　　       刑事第十庭審判長法　官　楊炳禎
                                  法　官　李春地
                                  法　官　黃俊明
以上正本證明與原本無異。
如不服本判決，應於收受送達後十日內向本院提出上訴書狀，其
未敘述上訴之理由者並得於提起上訴後十日內向本院補提理由書
（均須按他造當事人之人數附繕本）。
                                  書記官  廖婷璇
中　　華　　民　　國　　96　　年　　8 　　月　　10　　日
附錄：本案論罪科刑法條全文
毒品危害防制條例第10條第1項
施用第一級毒品者，處 6 月以上 5 年以下有期徒刑。
施用第二級毒品者，處 3 年以下有期徒刑。
